【裁判字號】    96,上訴,3240
【裁判日期】    970110
【裁判案由】    重傷害
【裁判全文】
臺灣高等法院刑事判決                96年度上訴字第3240號
上  訴  人
即  被  告  乙○○
選任辯護人  王泓鑫律師
上列上訴人因重傷害案件，不服臺灣板橋地方法院95年度訴字第
2427號，中華民國96年5月29日第一審判決（起訴案號：臺灣板
橋地方法院檢察署95年度偵緝字第1276號、95年度少連偵字第10
7號），提起上訴，本院判決如下：
    主  文
原判決撤銷。
乙○○成年人與少年共同傷害人之身體因而致重傷，處有期徒刑
肆年陸月。扣案之武士刀、開山刀及鋁棒各壹支均沒收。
    事  實
一、乙○○為成年人，於民國95年2月26日凌晨零時許，因與少
    女謝０婷（年籍詳卷）、甲○○間之感情糾紛，在其臺北縣
    三重市○○街117號之1住處樓下，與前來理論之甲○○發生
    爭執，遭甲○○同來之友人毆打，乙○○返家後將上情告知
    其弟即少年陳０源、陳０奇，陳０奇遂電話告知少年蔡０憲
    前來陪同乙○○就醫，陳０源則電話通知少年葉０陞、張０
    劼至其住處樓下會合後欲前去教訓甲○○，葉０陞則再邀集
    少年湯０彰、鄭０安、蘇０煌等人，湯０彰遂持其所有屬槍
    砲彈藥刀械管制條例管制之武士刀，張０劼則持其所有非屬
    槍砲彈藥刀械管制條例管制之開山刀、蘇０煌則持湯０彰所
    有之鋁棒，一起自湯０彰之住處前往乙○○上開住處樓下會
    合。葉０陞等5人與乙○○、陳０源兄弟會合後，即議定前
    去找甲○○尋仇，少年蔡０憲見狀亦加入其等行列，其8人
    雖無置甲○○於死之主觀犯意，然在客觀上能預見合數人之
    力毆打人體之頭、背部，如傷及要害，在客觀上會引起重傷
    之結果，應有預見此結果發生之可能，而不預見，竟仍基於
    共同傷害之犯意聯絡（以上7名少年均係14歲以上未滿18歲
    之人，年籍均詳卷，涉案部分另案偵辦），由乙○○、陳０
    源騎乘機車在前帶路，其餘6人分騎機車隨行在後，沿途尋
    找甲○○之行蹤。嗣於同日零時39分許（起訴書誤載為零時
    30分許），途經臺北縣三重市○○街189號前，恰見甲○○
    與其友人吳國青在該處談話，其等隨即停車，由乙○○徒手
    及手持掃把柄之陳俊源率先下車，湯０彰手持武士刀、張０
    劼手持開山刀、蘇０煌手持鋁棒、鄭０安及葉０陞手持安全
    帽、蔡０憲徒手緊隨在後，8人一同走向甲○○所在位置，
    分別以徒手或持上開器械之方式，共同毆打甲○○，甲○○
    雖以兩手環護頭部，惟仍遭乙○○等8人朝其頭、手部毆打
    ，致甲○○受有左大拇指掌骨指骨關節處截肢、左食指近端
    指骨處截肢、右食指及中指伸側撕裂傷併伸側肌腱斷裂及部
    分指骨碎裂、右頂顳側頭皮缺損、左下眼瞼及左肩撕裂傷等
    傷害，甲○○因左手大拇指、食指遭砍傷斷落，其殘餘之中
    指、無名指、小指已失其效用，導致受有毀敗一肢機能之重
    傷害。乙○○等8人見甲○○手指斷裂，不支倒地，隨即逃
    離現場。嗣經警循線查獲乙○○、陳０源涉案，並陸續查獲
    湯０彰、葉０陞、張０劼、蔡０憲、蘇０煌、鄭０安等人，
    湯０彰並帶同警方於95年3月4日1時許，在臺北縣三重市○
    ○街33巷62號頂樓起出供本件犯罪所用之武士刀、開山刀、
    鋁棒各1支等物。
二、案經甲○○訴由臺北市政府警察局中山分局移送臺灣板橋地
    方法院檢察署檢察官偵查起訴。
    理  由
一、證據能力部分：
  (一)按告訴人係向司法警察機關或偵查機關申告犯罪事實而要求
    訴追之人，其於我國刑事訴訟法中，並非法定列舉之獨立證
    據方法，若以告訴人所陳親身經歷之被害經過，作為認定犯
    罪事實之依據時，乃居於證人之地位，亦即其證據方法為證
    人，必須踐行有關證人之證據調查程序，除非其有依法不得
    令其具結之情形，否則事實審法院應命其具結，若依法應具
    結而未具結時，該告訴人有關被害事實之陳述，無證據能力
    ，法院不得採其陳述作為判決之基礎（96年度台上字第241
    號、第2132號判決參照）。告訴人即被害人甲○○於95年6
    月2日、同年月13日於偵查中之指述，均係以告訴人身分陳
    述被害經過，並未以證人身分依法定程序具結，參照上述判
    決意旨，不得作為證據。
  (二)依刑事訴訟法第186條規定，證人除有不得令其具結之情形
    外，應命具結。因之未依法具結之證言，在程序上欠缺法定
    條件，難認為合法之證據資料，故同法第158條之3規定證人
    依法應具結而未具結者，其證言無證據能力，不得作為證據
    。此規定擔保證人據實陳述之作用，雖與同法第159條第1項
    ，並無二致；然其係為避免司法權受虛偽證言所誤導，以維
    護司法作用正確性之立法本旨，則與證據傳聞法則主要在落
    實被告反對詰問權之行使，保障其訴訟上之防禦權，並符合
    直接審理與言詞審理原則之情形，相異其趣。是被告以外之
    人於審判外向法官所為供述，苟未依法具結，縱已符合傳聞
    法則之例外規定，然既因未具結而仍有誤導司法權行使之疑
    慮，自不得作為認定犯罪之證據（最高法院96年度台上字第
    2098號判決）。共犯即少年湯０彰、鄭０安、張０劼、蔡０
    憲、葉０陞、蘇０煌另案95年4月19日於原審少年法庭之陳
    述，及湯０彰、鄭０安、張０劼、蔡０憲、葉０陞、蘇０煌
    、陳０源另案95年5月10日於原審少年法庭之陳述，對本案
    被告而言，均屬傳聞證據，又未經具結，依上判決要旨，自
    無證據能力。
  (三)共犯即少年湯０彰、鄭０安、張０劼、蔡０憲、葉０陞、蘇
    ０煌於警詢中之陳述，乃被告以外之人於審判外之陳述，屬
    傳聞證據，核與審判中證述情節大致相符，並非證明犯罪事
    實存否所必要，無刑事訴訟法第159條之2、3之傳聞法則例
    外情況，不得作為證據。
二、訊據上訴人即被告乙○○固不否認經其胞弟陳０源載往案發
    現場，惟矢口否認有何傷害犯行，辯稱：我並無邀集其他人
    ，未參與犯行，係胞弟陳０源因我被打傷要幫我去找對方理
    論，我阻止不了，只能要其先載我去醫院，嗣在途中看見甲
    ○○，陳０源即刻回家打電話找人，待其朋友到了就過去，
    我因手受傷無法騎車被陳０源載著，我的目的只是要問甲○
    ○為何要打我云云。辯護人為被告辯稱：診斷證明書雖載被
    害人斷兩根手指，但被害人稱其仍可拿筆、拿東西，故並非
    重傷，且被告與其他少年並無犯意聯絡云云，本案應僅傷害
    而致重傷，並無重傷害故意。
三、經查：
  (一)被告於上述時、地，確有參與傷害被害人甲○○之犯行，業
    據下列證人即共犯與在場人於原審證述在卷：
    (1)證人即共犯湯０彰證稱：當天張０劼、葉０陞在我住處接
      到陳０源的電話，說被告出事了，張０劼就到我家的衣櫃
      拿開山刀，我拿武士刀跟著去，我們先到被告住處樓下集
      合，被告說他被打，甲○○在附近，被告就帶我們過去五
      華街189號前，我原本不認識甲○○，是被告指著甲○○
      說「就是他」，我們就打他，動手時，情況很混亂，我不
      清楚被告有無動手，而被告並沒有叫我們不要打，在打完
      後，被告還有用腳踹甲○○等語（見原審卷第109至110頁
      、第112頁）。
    (2)證人即共犯鄭０安證稱：當天是陳０源打電話跟我朋友葉
      ０陞說他哥哥被打，所以叫他找人一起過去，說幫他打回
      來，後來我們就到被告住處樓下會合，被告知道甲○○在
      他家附近，被告及陳０源兄弟就騎機車在我們前面，帶我
      們過去，我並不認識甲○○，到場時是被告先走過去甲○
      ○前面說就是這一個，才知道要打誰，我們同去的8個人
      ，大家都有動手，因當時情形很混亂，我不知道被告有無
      拿東西，也不清楚被告是否徒手毆打等語（見原審卷第11
      5至118頁）。
    (3)證人即共犯張０劼證稱：當天是陳０源打電話給我說他哥
      哥被打，叫我們過去找對方打架，我們先到被告住處樓下
      會合，會合後有人先問被告是什麼情形被打，被告就說是
      甲○○帶人來打他，就說要去找甲○○，到五華街189號
      前，因有些人不認識甲○○，有人問誰是甲○○，我有聽
      到被告說針對甲○○就好，被告也有打甲○○，他有用腳
      踹甲○○二、三下等語（見原審卷第120至123頁）。
    (4)證人即共犯蔡０憲證稱：當天是陳０奇打電話給我說他哥
      哥被打，叫我帶被告去醫院，我就先到被告家，後來陳０
      源回來，陳０源就載被告，我騎車跟在後面往醫院的路上
      ，但他們騎太快，我未跟上，就想說回到被告住處樓下等
      他們，回到他家樓下時，就看到被告和陳０源兄弟，不久
      ，葉０陞等5人就過來，被告說他知道甲○○在哪裏，我
      們就一起前往五華街189號前，打完後，我有看到被告向
      前踢了甲○○幾腳等語（見原審卷第124至125頁）。
    (5)證人即共犯葉０陞證稱：當天是陳０源打電話給我說他哥
      哥被打，問我要不要幫忙，叫我們先過去他家樓下會合，
      會合後，被告就帶我們去找甲○○，我並不認識甲○○，
      到現場時，是被告說要打甲○○的，被告有說「就是他」
      等語（見原審卷第126至128頁）。
    (6)證人即共犯蘇０煌證稱：當天因葉０陞接到陳０源的電話
      說他哥哥被打，他們說要找打他哥哥的人，找到後要打他
      ，所以我就帶鋁棒過去被告住處樓下會合，然後一起過去
      找人，我並不認識甲○○，到場時，我就跟著其他人打甲
      ○○，在我們打甲○○時，我有看到被告有踹甲○○，在
      我們走得時候，被告又再次踹甲○○等語（見原審卷第13
      0至132頁）。
    (7)證人即在場人謝０婷證稱：當日在五華街189號前，我男
      朋友吳國青要把我帶走，甲○○不願意，之後其2人在那
      邊談很久，忽然間有一群車過來，全部的人都去包圍甲○
      ○，不久，甲○○就倒在地上，被告是最後1個走的，我
      有看到被告用腳去挑甲○○兩下，叫甲○○不要裝死，吳
      國青的媽媽有問被告為何要這樣，被告說是甲○○先打他
      的，之後，全部的人就跑掉等語（見原審卷第135至136頁
      ）。
    參酌被告亦自承有叫被害人不要裝死及踹被害人之舉（見原
    審卷第108頁、少連偵107卷第10頁），顯見被告不僅與其胞
    弟陳０源帶領其他共犯圍毆甲○○，並明確指出何者為甲○
    ○，要大家攻擊甲○○，且在甲○○受傷倒地後，復踹甲○
    ○，要其不要裝死，其目的僅為報復甲○○先前毆打其之行
    為甚明，是縱使邀集其他共犯者為其弟陳０源，亦無礙其夥
    同其他共犯尋仇之舉。則被告辯稱其未參與犯行，均為陳０
    源為了幫其理論，而單方面找朋友前往毆打攻擊甲○○，與
    其無涉云云，顯屬卸責之詞，不足採信。雖證人陳０源於原
    審證稱：當天我載被告要去找甲○○，是因被告要質問甲○
    ○為何要打被告，本來見到甲○○時，被告欲叫其他人不要
    動手，被告有用手肘碰一下湯０彰叫他先不要動，有要拉的
    意思，但未及講，湯０彰出手太快，就來不及了，我不知道
    我的朋友為何會準備開山刀、武士刀等物，掃把是我隨手拿
    的云云（見原審卷第140頁、第142頁）。惟被告於警詢即自
    承已知曉甲○○係因謝０婷而與其起衝突（見少連偵107卷
    第8頁），又何需再前去質問甲○○？證人陳０源又何需攜
    帶掃把前往質問甲○○？且關於被告有阻止一節，亦為證人
    湯０彰所否認（見原審卷第112頁），是堪認證人陳０源之
    前開證詞，顯係迴護其兄即被告之詞，委不足採。又被告一
    度辯稱是於前往醫院途中偶遇甲○○，是證人湯０彰等人與
    甲○○有債務問題才發生本案云云（見偵緝1276卷第18頁、
    少連偵107卷第9頁、聲羈383卷第4頁），對照證人陳０源前
    述所稱載被告前往找甲○○係有目的等情，亦見被告所稱偶
    遇云云，委不足採。至證人謝０婷於原審雖另證稱：被告有
    阻止他人攻擊甲○○，亦有阻止打甲○○之人向其走來云云
    （見原審卷第136至137頁），惟與其前述自身證詞相互歧異
    ，復與後述勘驗現場監視光碟結果相左，難予遽信，其前述
    證詞，與其他證人互核相符，較為可信，附此敘明。
  (二)經原審當庭勘驗案發現場附近所裝設監視器之錄影光碟，經
    點選000000000000至000000000000檔案，勘驗結果：一開始
    畫面下方為甲○○與友人吳國青在談話，自2分33秒開始，
    由被告與手持掃把的陳０源與手拿武士刀的湯０彰率先自畫
    面右方進入朝甲○○走去，後面跟隨著鄭０安、張０劼、蔡
    ０憲、葉０陞、蘇０煌，也均朝甲○○走去，由湯０彰持武
    士刀先朝甲○○砍下，該8人都貼近甲○○，朝甲○○毆打
    ，因為畫質不清晰，且全部的人圍向甲○○，場面混亂，無
    法區分出每個人的動作，於3分08秒時，始停止毆打甲○○
    ，被告並再靠近甲○○，之後8人一起分騎機車離開，張０
    劼返回撿取開山刀的刀套，鄭０安又返回撿取安全帽，甲○
    ○倒臥在畫面的左下方貼近店家處的地面，有原審審判筆錄
    在卷可稽（見原審卷第107至108頁）。而由錄影畫面觀之，
    被告等8人在抵達案發地點時，係一起圍向甲○○毆打，並
    未見有任何人朝謝０婷走去，顯見證人謝０婷前述此部分證
    述情節不實。再參諸前開證人之證詞，證人湯０彰、葉０陞
    、張０劼、蔡０憲、蘇０煌、鄭０安等人既係先至被告住處
    樓下會合，且其等係因被告遭甲○○毆打經陳０源通知前來
    幫忙始來此處會合，被告亦知之甚詳，在會合後，其等係在
    被告及陳０源之帶領下前去找甲○○，則被告見其弟陳０源
    攜帶掃把、湯０彰攜帶武士刀、張０劼攜帶開山刀、蘇０煌
    攜帶鋁棒前往並未加以制止，顯見被告一開始即與同案少年
    陳０源、湯０彰、葉０陞、張０劼、蔡０憲、蘇０煌、鄭０
    安等人起意以上開器械毆打甲○○，並非如被告所稱只是偶
    遇甲○○，有想要阻止少年打人云云；再參以依前述證人之
    證詞，顯見被告亦有動手毆打甲○○，況被告若真有意要阻
    止上開少年毆打甲○○，何以在其等停止毆打時，要再走向
    甲○○以腳踹之，並要其不要裝死，益足認被告偕同上開少
    年前來找甲○○，即係欲尋仇報復之意，是堪認被告亦有參
    與本件群體鬥毆。
  (三)被害人甲○○於前述時、地，因遭被告等8人毆打，致受有
    左大拇指掌骨指骨關節處截肢、左食指近端指骨處截肢、右
    食指及中指伸側撕裂傷併伸側肌腱斷裂及部分指骨碎裂、右
    頂顳側頭皮缺損、左下眼瞼及左肩撕裂傷等傷害，經緊急送
    醫救治，於當日接受手術接合左手拇指、食指，併右手食指
    、中指伸肌健修補及皮瓣移植，後因發生壞疽，於95年3月7
    日移除左拇指，同年月16日移除左食指，有卷附臺北榮民總
    醫院診斷證明書可稽，並經證人即被害人甲○○在原審證述
    甚詳（見少連偵107卷第17頁、偵緝1276卷第32頁、原審卷
    第61至62頁、第134頁）；復有扣案之武士刀、開山刀、鋁
    棒各1支可資佐證（見少連偵69卷第60頁）。按手之作用全
    在於指，上訴人將被害人左手大指、食指、中指砍傷斷落，
    其殘餘之無名指、小指即失其效用，自不能謂非達於毀敗一
    肢機能之程度（最高法院29年上字第135號判例參照）。依
    證人即被害人甲○○在原審之證述：其左手大拇指、食指截
    肢，左手無法正常活動，剩下3個指頭，雖可將紙、筆拿起
    來，但沒有辦法活動等語（見原審卷第134頁）。顯見被害
    人在左手大拇指、食指遭砍傷斷落後，殘餘之左手手指，實
    已無法發揮效用，足認其係受有刑法第10條第4項第4款規定
    之毀敗一肢機能之重傷害。辯護人雖認被害人手部機能僅係
    減損，而非完全喪失，然單單可以殘餘之手指夾起質量輕微
    之物品，實難謂手部機能非達於已然喪失之程度，參諸前開
    說明，辯護人所認，尚非可採。
  (四)按所謂故意致人重傷，係指加害時即有致人重傷之故意，而
    結果致被害人重傷者而言。若其犯罪之初，僅有傷害人之故
    意，徒以一時氣憤用力過猛或兇器過於鋒利，致被害人受重
    傷之結果者，只能以同條第一項之犯傷害罪因而致人重傷論
    科，與第二項之情形迥不相同（最高法院22年上字第4136號
    判例參照）。次按重傷害之成立，以有毀敗他人身體機能之
    故意，著手於傷害之實行而發生毀敗之結果為要件，是則重
    傷與普通傷害罪之區別，應以加害人有無重傷害故意為斷（
    見最高法院77年度台上字第4246號判決參照）。至被害人受
    傷之部位、傷痕之多寡、輕重，所用之兇器、下手實施、事
    後有無將受傷的被害人送醫院救護情形，固不能為區別重傷
    害與普通傷害罪之絕對標準，但此等諸種情節及其他客觀具
    體事實，仍不失為認定有無重傷害罪之判斷資料。查被害人
    受有上述重傷害之事實，業如前述。被告雖因男女感情糾紛
    對被害人心生不滿，然本案係因被害人先毆打被告之故方產
    生，參酌證人即共犯等人均證稱，陳０源邀集其目的係為被
    告「打回來」，且均與被害人無認識、無其他仇隙，業如前
    述，又被告係徒手、其胞弟陳０源係拿掃把，其他共犯或有
    持刀者，然其目的在幫被告給被害人一個教訓，尚難認被告
    於行兇之初有使對方因此受到毀敗身體機能或不可回復之重
    傷害之故意。是被害人雖在多人圍毆之下，受有如前所述之
    重傷害結果，但此應在被告及其他參與鬥毆之人本來犯意之
    外，亦非其等所預期發生而不違背本意。應認被告等共同毆
    打，僅係基於普通傷害之犯意，而無重傷害犯意。
  (五)按刑法第17條之加重結果犯，係指行為人就其故意實行之基
    本犯罪行為，於一般客觀情況下，可能預見將發生一定之結
    果，但行為人因過失而主觀上未預見該結果之發生，乃就行
    為人主觀上意欲實行之基本犯罪行為，及客觀上可能預見其
    結果之發生，二者間因有相當因果關係存在，予以加重其刑
    之法律評價（最高法院95年度台上字第1716號判決參照）。
    亦即刑法上之加重結果犯，為客觀上可以預見，但於主觀上
    未預見。本案被告及其他參與圍毆之人初雖無重傷害之犯意
    ，即被告與其餘共犯共同攻擊、傷害被害人，其目的既僅在
    於藉由攻擊被害人身體部位以傷害被害人，主觀上僅認知到
    將造成被害人受傷之情事，雖並未預見其以凶器擊打被害人
    背、頭部將導致被害人身體器官受有嚴重傷害，然於當時，
    被告並非完全無社會經驗之人，且均知悉己方人數眾多、年
    輕力壯，客觀上自能預見其等不論徒手或以前述硬質物品隨
    意揮擊被害人身體，均甚有可能誤傷被害人要害，客觀上本
    有義務注意其出手部位、出手力道等，且於當時情況客觀上
    並非不能注意，竟因出手過猛，以上述器具攻擊被害人，因
    而受傷，並致被害人左手食指、大拇指切除，顯係以傷害犯
    意，揮擊致被害人成重傷害，但因過失而主觀上未預見其結
    果之發生。再被害人之重傷，確因被告等人之傷害行為所引
    起，足以發生此項重傷結果，被告等傷害被害人之行為，與
    被害人之重傷結果間，自有相當之因果關係。
  (六)按刑法上傷害人致重傷罪為結果犯，如多數人下手毆打，本
    有犯意之聯絡，即屬共同正犯，對於共犯間之實施行為，既
    互相利用，就傷害之結果，自應同負責任（最高法院19年上
    字第1846號判例參照）。另共同正犯，在合同之意思內各自
    分擔犯罪行為之一部，相互利用他人之行為，以達其犯罪之
    目的者，即應對全部所發生之結果，共同負責，自無分別何
    部分之傷，孰為下手人之必要（最高法院27年上字第755號
    、28年上字第3110號判例參照）。本件固無證據可認被告等
    主觀上有殺害被害人決意，但被告等既係共同毆打被害人，
    對於傷害犯行自具有共同犯意，並分擔實施行為至明。被告
    與少年湯０彰等7人，既於同一時地因同一原因持上開器械
    前去找甲○○尋仇報復，一同包圍甲○○，並一起動手毆打
    ，被告等人均應對甲○○所受傷勢之全部結果，共同負責，
    自無分別何部分之傷，孰為下手人之必要，是自應均屬傷害
    致重傷罪之共同正犯。
  (七)綜上所述，被告前開辯詞，無非係屬事後諉卸刑責之詞，委
    不足採，本件事證已臻明確，被告犯行堪以認定，應予依法
    論科。
四、論罪部分：
  (一)法律變更之比較：
    (1)刑法第10條第4 項關於重傷之定義，業已修正為「稱重傷
      者，謂下列傷害：一、毀敗或嚴重減損一目或二目之視能
      。二、毀敗或嚴重減損一耳或二耳之聽能。三、毀敗或嚴
      重減損語能、味能或嗅能。四、毀敗或嚴重減損一肢以上
      之機能。五、毀敗或嚴重減損生殖之機能。六、其他於身
      體或健康，有重大不治或難治之傷害。」，此項修正涉及
      犯罪行為可罰性要件之變更，應依刑法第2條第1項之規定
      比較適用。而經新舊法比較適用結果，新修正刑法將原本
      非屬於重傷定義之「嚴重減損機能」加以列入，增訂「或
      嚴重減損」之規定，顯見此部分之修正並不利於行為人，
      而應適用行為時之舊法規定。
    (2)被告行為後，95年7月1日修正施行之刑法第28條規定「二
      人以上共同實行犯罪之行為者，皆為正犯。」考其立法理
      由，係將修正前共同正犯包括「陰謀共同正犯」及「預備
      共同正犯」之範圍，縮小在著手「實行」犯罪概念下共同
      參與行為者為限，始成立共同正犯，爰將原條文文字「實
      施」修正為「實行」，是以新刑法對於共同正犯之規定，
      與修正前相較，其所定共同正犯之範圍與修正前已有變更
      （最高法院96年度台上字第1126號判決、96年度台上字第
      934號判決），自以修正後之現行規定較有利於被告。
    (3)經綜觀比較上述條文修正前、後之結果，依新刑法第2條
      第1項規定之「從舊從輕」原則，修正後之規定並非較有
      利於被告，自應整體適用被告行為時即修正前之相關規定
      論處。
  (二)核被告所為，係犯刑法第277條第2項之傷害致重傷罪。惟檢
    察官認應依重傷罪處段，尚有未洽，然起訴事實同一，起訴
    法條應予變更。查被告係成年人，而陳０源、湯０彰、葉０
    陞、張０劼、蔡０憲、蘇０煌、鄭０安均係十四歲以上未滿
    十八歲之人，業據其等供述並經原審核對其身分證件無訛，
    有年籍資料在卷足憑，被告與其等人間，有犯意聯絡及實行
    行為之分擔，均為共同正犯。又被告於行為時既為成年人而
    與未滿十八歲之少年湯０彰等7人共同實施上開犯罪，應依
    兒童及少年福利法第70 條第1項前段規定加重其刑，且此項
    規定為少年事件處理法第85條第1項之特別規定，依後法優
    於前法，特別法優於普通法之法律適用法則，自應優先於少
    年事件處理法適用。
五、原審以被告事證明確，予以論罪科刑，固非無見，惟(一)被告
    僅有普通傷害犯意，原審遽為重傷犯意之認定，尚有未洽；
    (二)原審以刑法第10條第4項關於重傷之規定，雖有修正，然
    本案已屬毀敗一肢之機能，修正前後之規定對本案均不生影
    響，毋庸比較新舊法，係以「對被告並無有利或不利」之結
    果，逆推「法律有無變更」之前提事實，不無倒果為因，亦
    有未洽。是被告上訴否認有重傷害故意，為有理由，應由本
    院予以撤銷改判。爰審酌被告因本身與被害人之糾紛，不思
    以正途排解，竟任由其弟陳０源糾集其餘少年後共同行兇，
    並萌傷害之犯意，造成被害人受有如事實欄所示之傷害，並
    導致重傷之結果，足見其手段暴戾，嚴重危害社會治安，並
    斟酌其與被害人已達成和解，有被害人刑事撤回告訴狀可稽
    （見本院卷第102頁），及犯罪動機、目的、犯後否認犯行
    等一切情狀，量處如主文第2項所示之刑。
六、扣案之武士刀、開山刀、鋁棒各1支，係分屬共犯湯０彰、
    張０劼所有，業據共犯湯０彰、張０劼在警詢時及原審另案
    少年法庭時供承在卷（見95年少調字第316號卷第12頁反面
    ）。且其中武士刀1支，係屬槍砲彈藥刀械管制條例所管制
    之刀械，有臺北市政府警察局95年4月26日北市警保字第095
    34124100號函可查（見95年少調字第316號卷第5頁），是上
    開武士刀1支，自屬違禁物，爰依刑法第38條第1項第1款之
    規定宣告沒收；又開山刀、鋁棒各1支，均係供本件犯罪所
    用之物，亦據共犯湯０彰、張０劼、蘇０煌供述在卷（見95
    年少調字第316號卷第9頁反面至10頁），自應依刑法第38條
    第1項第2款規定宣告沒收。至共犯陳０源所使用之掃把柄、
    共犯葉０陞、鄭０安分別所使用之安全帽，既均未經扣案，
    亦無證據可以證明尚屬存在，復非應沒收之違禁物，為免執
    行上之困難，爰均不另予宣告沒收，附此敘明。
據上論斷，應依刑事訴訟法第369條第1項前段、第364條、第300
條、第299條第1項前段、兒童及少年福利法第70條第1項前段、
修正前刑法第28條、刑法第277條第2項、第38條第1項第1款、第
2款，判決如主文。
本案經檢察官李金定到庭執行職務。
中    華    民    國    97    年    1     月    10    日
                  刑事第十九庭審判長法  官  尤豐彥
                                    法  官  黃金富
                                    法  官  魏新國
以上正本證明與原本無異。
如不服本判決，應於收受送達後十日內向本院提出上訴書狀，其
未敘述上訴之理由者並得於提起上訴後十日內向本院補提理由書
（均須按他造當事人之人數附繕本）。
                                    書記官  陳玉珍
中    華    民    國    97    年    1     月    10    日
附錄：本案論罪科刑法條全文
中華民國刑法第277條：
傷害人之身體或健康者，處3年以下有期徒刑、拘役或1千元以下
罰金。
犯前項之罪因而致人於死者，處無期徒刑或7年以上有期徒刑；
致重傷者，處3年以上10年以下有期徒刑。


司法院資訊處製作；財團法人民間司法改革基金會備份。
